臺灣橋頭地方法院民事裁定
108年度消債更字第73號
聲請人即債  沈國成  
務人                
0000000000000000

代  理  人  沈陳幸利
上列當事人因消費者債務清理事件聲請更生，本院裁定如下：
    主  文
聲請駁回。
聲請費用由聲請人負擔。
    理  由
一、按債務人不能清償債務或有不能清償之虞者，得依本條例所
    定更生程序，清理其債務，消費者債務清理條例（下稱消債
    條例）第3條定有明文。消費者與他人間債之關係之發生，
    係依契約自由原則及相互間之信賴為基礎，此為社會經濟活
    動得以維繫及發展之重要支柱，債務人經濟窘迫，固不應任
    其自生自滅，債權人一方之利益亦不能摒棄不顧。而判斷是
    否不能清償債務或有不能清償之虞，宜綜衡債務人全部收支
    、信用及財產狀況，評估其客觀資產是否大於負債，是否因
    負擔債務而不能維持最基本之生活條件，以及債權人如利用
    一般程序追償，是否會使其陷於無法重建經濟生活之困境等
    。如債務人可於相當之期間內以己力清償債務，應無不能清
    償債務或有不能清償債務之虞之情形，尚無藉助本條例所定
    更生或清算程序清理債務之必要。
二、聲請意旨略以：聲請人即債務人沈國成前向金融機構辦理房
    屋抵押貸款等，致積欠高雄市仁武區農會（下稱仁武農會）
    有擔保債務計新臺幣（下同）592,408元，另積欠凱基商業
    銀行股份有限公司（下稱凱基銀行）無擔保借款債務約159,
    090元，因無法清償債務，曾於民國108年1月間向本院聲請
    前置調解，因無法負擔債權人所提還款方案而於同年3月28
    日調解不成立，因聲請人有不能清償債務或有不能清償之虞
    ，復未經法院裁定開始清算程序或宣告破產，爰依法聲請准
    予裁定更生等語。
三、經查：
  ㈠聲請人前向凱基銀行各金融機構辦理消費借貸，致現積欠無
    擔保債務至少159,090元，另向仁武農會申辦抵押貸款，現
    積欠有擔保債務592,408元，前即已因無法清償債務，而於1
    08年1月間向本院聲請前置調解，因無法負擔債權人所提還
    款方案而於108年3月28日調解不成立等情，有債權人清冊、
    財團法人金融聯合徵信中心前置協商專用債權人清冊、信用
    報告、調解筆錄、凱基銀行、仁武農會陳報狀等件在卷可稽
    【見本院108年度司消債調字第32號卷（下稱消債調卷）第2
    頁、第13至17頁、本院卷第125至128頁、第142至144頁】，
    堪信為真實。
  ㈡聲請人現任職於良毅工程有限公司，自陳每月薪資24,092元
    （見本院卷第16頁），其107年度申報所得僅37,891元，現
    未有投保勞保，名下尚有1筆房屋、2筆土地等情，有財產及
    收入狀況說明書、勞工保險被保險人投保資料表、綜合所得
    稅各類所得資料清單暨國稅局財產歸屬資料清單、薪資轉帳
    存摺內頁附卷可稽（見消債調卷第3至4頁、第9至12頁、本
    院卷第16頁、第22至24頁、第27頁）。則查無聲請人有其他
    收入來源，佐以聲請人107年度所得甚低，且提出薪資轉帳
    存摺內頁為證，則以聲請人主張之收入來源，應全非虛罔，
    是以其自陳每月薪資24,092元作為核算其現在償債能力之基
    礎，應能反映真實收入狀況。
  ㈢至支出部分，聲請人固主張需扶養配偶。惟按夫妻相互間，
    互負扶養之義務，民法第1116條之1定有明文。查聲請人雖
    稱需扶養配偶，惟陳報配偶未罹患特殊疾病，且尚能外出打
    零工分擔支出，此有民事補正狀可考（見本院卷第15頁），
    則認聲請人配偶應有謀生能力，聲請人主張扶養配偶部分，
    難認可採；至聲請人個人日常生活必要費用部分，審酌聲請
    人負債之現況，基於社會經濟活動之互賴及誠信，該日常生
    活所需費用，自應節制開支，不得有超越一般人最低生活標
    準之享受，否則反失衡平，本院依消債條例第64條之2第1項
    ，參酌衛福部社會司所公告歷年最低生活費標準，108年度
    高雄市最低生活費標準13,099元之1.2倍為15,719元，則聲
    請人每月最低生活費除有特殊情形並有證據證明者外，自宜
    以此為度，始得認係必要支出，而聲請人稱含仁武農會房屋
    貸款5,279元在內之個人必要生活支出為17,535元，本院認
    聲請人主張含居住支出在內之必要生活費用尚與上開標準15
    ,719元相近，應屬可採。
  ㈣另觀諸仁武農會之抵押貸款尚餘592,408元，經聲請人以其居
    住坐落高雄市○○區○○段000地號土地及其上同段737建號建物
    設定抵押權，該不動產雖由聲請人與母親共有（聲請人應有
    部分100分之40），惟係以不動產全部作為抵押，此有土地
    登記第一類謄本在卷可稽（見本院卷第132至135頁），仁武
    農會陳報經徵信人員預估該不動產價值約1,260,000元；是
    以，債權人仁武農會對債務人之債權既屬有擔保或優先權之
    債權，此部分債權縱經准予債務人本件更生之聲請，仍不受
    更生程序之影響，而得繼續行使其債權。其次，凱基銀行無
    擔保債務159,090元部分，如以仁武農會預估不動產現值1,2
    60,000元扣除抵押貸款592,408元後餘667,592元，其中100
    分之40即267,037元屬聲請人之財產，此已能清償凱基銀行
    之無擔保債務159,090元，縱不計資產狀況，以聲請人償債
    能力之基礎24,092元為其償債能力基準，扣除其每月必要支
    出17,535元後尚餘6,557元，而聲請人目前無擔保負債總額
    僅159,090元，金額非高，以上開餘額按月攤還結果，僅需
    約2年即可清償完畢。是以聲請人之資產已足敷清償其負債
    ，且聲請人現名下財產及收入狀況應能逐期償還所欠債務，
    難認聲請人有不能清償債務或不能清償之虞之情事。是聲請
    人所提出更生之聲請，於法即難謂合而不應許，應予駁回。
    況聲請人雖稱聲請更生係希望以更生程序與債權人達成協議
    並保有不動產，然更生為清理債務選擇之最後手段，非藉由
    更生程序以降低還款縮短清償期限或保有相當價值資產而清
    理債務，則聲請人此部分主張，自無足採。
四、綜上所述，聲請人既無消費者債務清理條例第3條所規定不
    能清償債務之情事，其向本院聲請更生，應屬聲請之要件不
    備，且該欠缺又無從補正，依消費者債務清理條例第11條第
    1項、第8條前段，裁定如主文。
中　　華　　民　　國　 108　　年　　12　　月　　25　　日
              　　民事庭　法　官　李姝蒓
以上正本係照原本作成。
如不服本裁定，應於裁定送達後10日內，以書狀向本院提出抗告
，並繳納抗告費新臺幣1千元。
中　　華　　民　　國　 108　　年　　12　　月　　25　　日
  　                      書記官　郭南宏